【裁判字號】    89,重訴,31
【裁判日期】    891215
【裁判案由】    毒品危害防制條例等
【裁判全文】
臺灣高雄地方法院刑事判決八十九年度重訴字第三一號
    公  訴  人  臺灣高雄地方法院檢察署檢察官
    被      告  甲○○
    選任辯護人  林樹根
                洪茂松
                莊雯琇
右列被告因毒品危害防制條例等案件，經檢察官提起公訴（八十九年度偵字第八八０
三號），本院判決如左：
    主  文
甲○○共同運輸毒品，累犯，處無期徒刑，褫奪公權終身。海洛因（驗後淨重壹仟陸
佰陸拾陸點陸捌公克沒收併銷燬之；牛皮紙袋（手提袋）壹個沒收。
    事  實
一、甲○○曾因違反就業服務法案件，經法院判處有期徒刑三月確定在案，並於民國
    八十四年十一月二十一日執行完畢，猶不知悔改。緣甲○○（綽號「老五」），
    有施用毒品海洛因之惡習，因台灣地區毒品海洛因價錢昂貴，乃基於走私管制物
    品入境之犯意，與丙○○（綽號「火車」，業經判處罪刑確定在案）、乙○○（
    業經判處罪刑確定在案）思自大陸地區大量購買海洛因後走私運輸來台，供渠等
    施用，而甲○○於八十六年三月初得悉中華民國船籍「昇福興」號漁船代理船長
    丁○○（業經判處罪刑確定在案）欲在同年三月中旬至大陸地區購買漁貨，即於
    三月十日邀丁○○至其住處，與丁○○達成協議，由丁○○駕駛「昇福興」號漁
    船，於同年月十六日至大陸廣東省伶仃島見面，載運毒品海洛因返台，甲○○則
    支付新台幣（下同）十五萬元予丁○○，甲○○即與乙○○、丙○○及先前滯留
    大陸地區之台籍人士謝瑞麟（綽號「斗仔」，由本院通緝中）等無船長身份，而
    與有船長身份之丁○○共同基於未經許可，駕駛船舶直駛大陸地區，走私運輸毒
    品海洛因之犯意聯絡，先由甲○○、乙○○、丙○○等三人，於八十六年三月十
    三日，自高雄市小港機場搭乘飛機至澳門，並於翌日（十四日）自澳門搭車前往
    大陸地區廣州市與先前滯留該處之謝瑞麟會合洽購海洛因，並由甲○○出資二十
    五萬元，丙○○出資十萬元，交由謝瑞麟向不詳姓名之大陸籍人士購買海洛因約
    四百四十公克，計甲○○購買三百十五公克，丙○○購買一百二十五公克，謝瑞
    麟另外自己準備海洛因一千二百二十六點六八公克，合計淨重一千六百六十六點
  六八公克，併裝於一牛皮紙袋內，交由丁○○以便其以「昇福興」號漁船走私回
    台。而丁○○亦依前開共同走私運輸毒品之謀議，於同年月十四日駕駛「昇福興
    」號漁船，自高雄縣梓官鄉蚵仔寮漁港出海，未經主管機關許可，於翌日（十五
    ）航行至大陸地區伶仃島，並於同年月十六日上午十時許，在島上某卡拉ＯＫ店
    內與甲○○、丙○○、乙○○會面，由甲○○交付上開牛皮紙袋（手提袋）之海
    洛因一袋與丁○○，丁○○另購買魚貨裝載於船，於三月十八日晚上十一時許，
    駕駛該漁船起程返航，同年三月二十日上午八時許，返抵蚵仔寮漁港，私運上開
    海洛因（符合行政院公告懲治走私條例公告管制項目及其數額丁項類）進入台灣
    地區，通關得逞。丁○○旋於二十日上午十時許，將夾帶上岸之上開海洛因攜回
    高雄市○○街四六九巷二十三號居處暫時藏放。而甲○○與乙○○、丙○○三人
    則先於同年月十七日上午，另自廣州市經香港轉機，於同日下午五時許，返抵高
    雄小港國際機場，嗣同年月二十日上午十一時許，丁○○前往甲○○位於高雄市
    左營區○○○路二二二巷一號住處，通知甲○○該批毒品已運抵台灣，並當面洽
    商交付上開毒品海洛因之方法，約妥交貨之時間、地點後離去，甲○○即指示乙○○先至高雄市○○路與十全路口之「羅馬假期泡沫紅茶店」與丁○○會合。二
    人承上揭運輸毒品及運送走私毒品之犯意聯絡，由乙○○商請不知情之友人黃明
    益（另案審理中），駕駛車牌號碼Ｆ五－五九九八號自用小客車搭載伊前往高雄
    市○○路與十全路口之「羅馬假期泡沫紅茶店」，抵達時乙○○下車與丁○○交
    談後，即上車囑黃明益開車跟隨丁○○之機車至高雄市○○街與大順路口等候，
    待丁○○將牛皮紙裝之上開海洛因放入自用小客車後，乙○○即請黃明益開車載
    伊至甲○○住處，欲將該批海洛因交與甲○○。嗣行經高雄市○○路與曾子路口
    時，經跟監之調查人員開槍攔阻，黃明益始知有異加以詢問，乙○○見事蹟敗露
    ，拆開牛皮紙袋告知內為毒品海洛因，乙○○唯恐人贓俱獲，促黃明益加速逃逸
    ，並於途中將上開海洛因藏置於高雄市○○區○○路二百五十九號前空地雜草堆
    （有人堆置垃圾）中，黃明益則將上開自用小客車停於高雄市○○○路旁，二人
    分頭逃逸，嗣於同日下午一時三十分許，乙○○在高雄市○○路「黃帝飯店」六
    一七室為調查人員查獲，並於同日晚上十一時三十分許，因乙○○之供述，在上
    開文慈路二百五十九號對面雜草堆中，查扣牛皮紙袋裝之上開海洛因一包，又於
    同年月二十一日查獲甲○○、丁○○二人，及於同年月二十七通知丙○○到案。
二、案經法務部調查局高雄市調查處移請臺灣高雄地方法院檢察署檢察官偵查起訴。
    理  由
一、訊據被告甲○○固不諱言於上開時地，出資二十五萬元，購買海洛因三百十五公
    克一節，惟矢口否認有前揭走私、運輸、運送海洛因及未經許可，將中華民國船
    舶航行至大陸地區之犯行，辯稱：伊於八十六年三月十日，與丁○○在大陸伶仃
    島偶遇，謝瑞麟即詢問伊可否拜託丁○○將海洛因帶回台灣，伊答稱與丁○○不
    熟，乙○○聞及，即主動表示願出面向丁○○拜託，請丁○○幫謝瑞麟帶回台灣
    ，嗣丁○○果然答應，謝瑞麟即將海洛因交給乙○○轉交丁○○，隔天謝瑞麟叫
    伊把剩下的旅費給他，他願把交給丁○○帶回台灣之海洛因撥一些給伊，等丁○○帶回台灣後，就將海洛因交給伊，伊即將剩餘之旅費二十五萬元交給謝瑞麟，
    謝某則允諾將來分三百十五公克海洛因給伊。又八十六年三月二十日丁○○係至
    伊住處找乙○○，因乙○○在大陸交付海洛因予丁○○時，即約定回台灣後欲至
    伊住處碰面，故當天並非伊委託乙○○向丁○○拿海洛因云云。經查：
（一）被告於得知丁○○之漁船在八十六年三月中旬欲至大陸後，即與丁○○謀議，
      由丁○○駕駛船舶至大陸廣東外海伶仃島與甲○○見面，被告並與丙○○、乙○○於同年三月十三日搭機，由澳門至廣州，與謝瑞麟會合後，被告出資二十
      五萬元，丙○○出資十萬元，交由謝瑞麟購得海洛因，連同謝瑞麟部分拼裝於
      一牛皮紙袋，由甲○○在伶仃島上某卡拉ＯＫ店內，交予丁○○以漁船私運入
      境，被告再與丙○○、乙○○搭機回台灣等情，業據被告於高雄市調查處及檢
      察官八十六年三月二十一日初訊時供述明確，復於本院八十六年度訴字第一０
      三九號煙毒等案件中供稱：「：：：我於八十六年三月十日（應係十六日之誤
      ）在廣東省珠海特區的不知名離島，委由丁○○以昇福興號漁船運貨來台：：
      ：」（見八十六年五月二十日訊問筆錄）、「：：：我出資二十五萬元買三百
      十五公克，剩下來一千三百多公克全都是謝瑞麟的，後在三月十六日和丁○○
      在伶仃島碰面，把海洛因交給他，：：：」等語綦詳（見八十六年六月十三日
      訊問筆錄）；及於台灣高等法院高雄分院八十六年度上重訴字第三八號肅清煙
      毒條例等案件中供述：「（問：你對以毒品海洛因一千六百六十六點六八公克
      交予丁○○，運回台灣之事實，有何意見？）沒有」等語（見該案八十六年十
      二月三日訊問筆錄）；及於同院八十七年度上重更（二）字第一四肅清煙毒條
      例等案件中供承經過情形如檢察官起訴書所載等語（見八十八年二月二十五日
      訊問筆錄）；及於同院八十八年度上重更（二）字第一四號肅清煙毒條例等案
      件中供稱：「（問：交保後復於八十六年三月十三日與乙○○、丙○○自高雄
      搭機前往廣州市，與停滯在該處之謝瑞麟會合，並共同出資購買海洛因，合計
      一千六百六十六點六八公克，於八十六年三月十六日交丁○○，委由八十六年
      三月十五日抵達伶仃島香州碼頭港外之「昇福興」號漁船運回台灣？）是」等
      語（見八十八年八月十日審判筆錄）在卷，核與其以證人身份分別於本院八十
      六年度重訴字第二八號丁○○等煙毒等案件中證稱：「（牛皮紙袋）是我拿給
      丁○○的。當時我在飯店等人拿牛皮紙袋交我，是謝瑞麟請人將牛皮紙袋交給
      我，我再叫丁○○到飯店拿東西」（見八十六年六月二十五日訊問筆錄）等語
      ，及於台灣高等法院高雄分院八十七年度上重訴字第十號丁○○等肅清煙毒條
      例案件中證稱：「（問：有否將一包毒品託丁○○帶回台灣？）有，但那是謝
      瑞麟的，我只有買一點點：：：」等語（見八十七年四月二十九日訊問筆錄）
      ，及同案共犯丁○○歷次於高雄市調查處所述：「甲○○在八十六年三月十日
      左右（詳細日期已不清楚）主動邀我至其住處，表示有乙批海洛因要委託我用
      漁船走私回台灣，並言明將以新台幣（下同）十五萬至二十萬元的代價給我，
      做為代工的酬金，我允諾後，甲○○約我八十六年三月十四日出海，並叫我八
      十六年三月十六日在大陸廣東省伶仃島見面，我依約於八十六年三月十四日凌
      晨由蚵仔寮漁港起程出海，於八十六年三月十五日上午抵伶仃島，八十六年三
      月十六日上午十時許甲○○即與丙○○、乙○○在島上一家卡拉ＯＫ店內與我
      見面，甲○○當場將乙袋手提牛皮紙袋裝的海洛因（重約一至二公斤）交付給
      我，我隨即將海洛因帶至昇福興漁船藏置在我房間床舖下，八十六年三月十八
      日晚上十一時由伶仃島起程返航，我則將該袋海洛因放在船頭甲板上，並於八
      十六年三月二十日上午八時許返抵蚵仔寮漁港檢查哨通關得逞」等語，及於偵
      查中供述：「：：：而海洛因是甲○○要我帶回來的：：：」（見八十六年三
      月二十一日訊問筆錄）、「八十六年三月十四日駕昇福號漁船至大陸沿海捕魚
      ，我把船開至廣東伶仃島碼頭外面，由當地快艇接我至岸上遊玩，八十六年三
      月十六日上午十時左右，在伶仃島碼頭和甲○○見面，他拿一包東西託我拿回
      台灣：：：」、「甲○○到我家來問我何時去出海捕魚，要不要去伶仃島玩，
      我告訴他我出港時間及抵達時間，甲○○即先去伶仃島等我」、「（問：貨物
      何人買的？）我不知道，是甲○○交給我的」等語（見八十六年四月十七日訊
      問筆錄），及於本院八十六年度重訴字第二八號煙毒等案件供承：「（問：甲○○有無交你一牛皮紙袋？）他有以牛皮紙袋交由我帶回來：：：」（見八十
      六年五月二十日訊問筆錄）、「（問：洪是否交給你東西？）他有拿一包東西
      給我：：：」（見八十六年六月四日訊問筆錄）、「甲○○拿東西給我：：：
      他叫我帶回來再交給他：：：」等語（見八十七年三月六日審判筆錄）；及於
      台灣高等法院高雄分院八十七年度上重訴字第一０號肅清煙毒條例案件中供述
      ：「是甲○○拜託我幫他帶回台灣，他說他還要在那裏多玩幾天，要我先幫他
      帶回台灣，：：：」（見八十七年四月二十九日訊問筆錄）、「：：：甲○○
      即帶我在大陸遊玩，並於同年月十六日交付一包牛皮紙袋裝的東西，託我運送
      回台：：：」等語（見該案八十七年九月二十二日審判筆錄）；及於同案八十
      八年度上重更（一）字第一號肅清煙毒條例案件中供稱：「是甲○○託我帶回
      來：：：」（見八十八年一月二十八日訊問筆錄）、「他（指甲○○）在大陸
      交東西給我」等語（見八十八年二月九日訊問筆錄）等語；及於同院八十八年
      度上重更（二）字第一三號肅清煙毒條例案件中供述：「坦承未經許可，駕駛
      中華民國籍船舶進入大陸地區，並收受甲○○所交付之牛皮紙袋一包：：：」
      （見八十九年一月二十一日審判筆錄）等語；及於本院八十六年度重訴字第三
      八號甲○○肅清煙毒條例等案件中，以證人身份結證：「（問：八十六年三月
      十六日上午在大陸地區伶仃島香州碼頭，甲○○與丙○○交付予牛皮紙包裝之
      毒品海洛因？）是甲○○。：：：」等語（見八十六年十二月三日訊問筆錄）
      均相符合。且訊之被告為何以前一再坦承犯行，或稱：「因為陳某（指乙○○
      ）都把責任推給我，我才承認」等語（見本院八十九年六月十五日訊問筆錄）
      ，或稱：「當初我是承認我自己帶回來要吸」等語（見本院八十九年七月十一
      日訊問筆錄），均不否認曾經自白之事實，是被告於本院翻異前供，改稱係謝
      瑞麟委託乙○○交付海洛因予丁○○帶回台灣云云，及證人丁○○嗣於本院附
      和其詞，為與前案相異之證述，均係卸責迴護之詞，委無足取。雖然被告前於
      高雄市調查處時曾經供稱：「：：：當時由丙○○交了乙袋牛皮紙袋（手提袋
      式）裝的海洛因給丁○○，託其帶回台灣：：：」云云，與其前開供述不符，
      惟與其於本院所述海洛因係由乙○○交予丁○○運回台灣一節，亦相齟齬，且
      與共犯丁○○歷次所述及於本院之證述亦互相歧異，殊難採信；且其多次自白
      之事實，核與共犯丁○○歷次供述吻合，已足證明其自白與事實相符，要無以
      其部分供述不一，遽予推翻其全部自白，是辯護人辯稱被告之自白，前後不一
      ，顯有瑕疵，不得採為判斷事實之根據云云，於法無據。
（二）又查，丁○○於私運該海洛因入境後，旋於八十六年三月二十日上午十時許，
      至被告家中，被告即指示乙○○隨丁○○前去拿取海洛因等情，亦據被告於本
      院八十六年度重訴字第一０三九號煙毒等案件中供述：「二十日中午十二點多
      ，他（指丁○○）到我家找我，告訴我他東西帶回來了，我當時正在忙，就叫
      我的工人乙○○和丁○○一起到鼎山街、大順路口，丁○○住宅取貨：：：」
      等語（見八十六年五月二十日訊問筆錄），及於台灣高等法院高雄分院八十八
      年度上重更（二）字第一四號肅清煙毒條例案件中坦承三月二十日指示乙○○
      至鼎山街與大順路口，向丁○○取回海洛因一節（見八十八年八月十日審判筆
      錄）；及於本院八十六年度重訴字第二八號丁○○等煙毒等案件中結證：「他
      （指丁○○）於八十六年三月二十日帶回，因我沒空，我叫乙○○去找丁○○
      幫我拿充電器回來，之前丁○○三月二十日早上八點多有到我家，當時乙○○
      有在，黃明益也在我家，後來丁○○先走，才叫乙○○去找丁○○把牛皮紙袋
      內的東西帶回：：：」（見八十六年六月二十五日訊問筆錄）、「是我叫乙○○跟丁○○到羅馬假期帶東西回來的」（見八十七年三月二十日審判筆錄）等
      語，及於台灣高等法院高雄分院八十七年度上重訴字第一０號丁○○等肅清煙
      毒條例案件中證述：「（問：回台後有叫乙○○至羅馬假期泡沫紅茶店向丁○○拿東西？）有，我叫他去幫我拿手機回來：：：我沒有告訴乙○○那包東西
      是海洛因」等語（見八十七年四月二十九日訊問筆錄），及於同院八十八年度
      上重更（一）字第一號丁○○等肅清煙毒條例案件中證稱：「我剛好很忙，交
      待乙○○去向丁○○拿一包東西回來，剛好丁○○來我家，而乙○○來我家開
      車，我交待他跟丁○○去拿東西」等語（見八十八年二月九日訊問筆錄）等語
      在卷，核與同案共犯丁○○於高雄市調查處所供：「我於八十六年三月二十日
      上午順利返回蚵仔寮漁港後，於當（二十）日上午十時許，即將海洛因拿下船
      帶回家中藏放，並於十一時騎機車先至甲○○住處，當面洽談交貨方式，甲○○約定我於當（二十）日中午十二時與乙○○在高雄市○○路與鼎山街口會合
      ，乙○○於上述時間搭乘乙部白色雅歌自用轎車在上述約定地點碰面後，我即
      將該袋海洛因丟進車內給乙○○完成交貨」等語，及於偵查中供稱：「：：：
      八十六年三月二十日上午七點左右抵達台灣蚵仔寮漁港，甲○○叫我把東西拿
      到大順路與鼎山街口交給乙○○」（見八十六年四月十七日訊問筆錄）等語，
      及於本院八十六年度重訴字第二八號煙毒等案件中供述：「（問：甲○○有無
      與你連絡，並要乙○○在鼎山街與大順路口拿東西？）有」（見八十六年五月
      二十日訊問筆錄）、「我先去洪某家，：：：洪交待乙○○到我家拿東西，我
      先離開回家，拿那包東西出來：：：」（見八十六年六月四日訊問筆錄）等語
      ，及於台灣高等法院高雄分院八十七年度上重訴字第一０號肅清煙毒條例案件
      中供承：「：：：我回來後，去他（指甲○○）家找他，：：：他就叫乙○○
      跟我去在羅馬假期泡沫紅茶店會合，我回去拿了東西，在鼎山街與大順路口，
      我將東西放到車上：：：」（見八十七年四月二十九日訊問筆錄）等語，及於
      同院八十六年度上重訴字第三八甲○○肅清煙毒條例等案件中結稱：「（問：
      後來甲○○（筆錄誤載為丁○○）指示你將上開之牛皮紙袋裝之海洛因在高市
      ○○街與大順路口交予黃明益（按應係乙○○之誤載）？）是」（見八十六年
      十二月三日訊問筆錄）等語；及同案共犯乙○○於偵查中供稱：「我在三月二
      十日早上左右，我去甲○○家，碰到丁○○，甲○○就叫我中午十二點左右去
      民族路與十全路口羅馬假期泡沫紅茶等丁○○。：：：丁○○進來說，甲○○
      的東西放在車上叫我拿回去：：：」、「：：：是甲○○叫我幫忙去拿東西」
      等語（見八十六年四月十七日訊問筆錄），及於本院八十六年度重訴字第二八
      號案件中供述：「（問：八十六年三月二十日甲○○有無交待你去鼎山街與大
      順路口貨？）是的，：：：他叫我拿東西我就拿：：：」（見八十六年五月二
      十日訊問筆錄）、「我先去的，甲○○叫我到羅馬假期等丁○○，沒等到他，
      丁○○來後，我再與他一起去鼎山街丁○○家，他拿一包東西給我，說老闆說
      要充電的：：：」（見八十六年六月四日訊問筆錄）、「丁○○到甲○○家中
      ，之後他們二人在二樓談事情，談十幾分鐘後下樓，後甲○○即叫我十二點到
      十全路與民族路的羅馬假期泡沫紅茶店拿一包充電器，我順道叫黃明益用車載
      我去羅馬假期，幫甲○○拿東西回來，之後在羅馬假期，碰面遇到丁○○，我
      們就跟丁○○在高市○○街與大順路口等，丁○○當時不知去何處，之後我去
      買東西，丁○○隨後過來告訴我東西已經在車上，並叫我拿回去給我老闆：：
      ：」（見八十七年二月十二日訊問筆錄）、「：：：甲○○叫我跟丁○○拿東
      西，到羅馬假期拿一包東西，在十全路與民族路口，之後車到鼎山街與大順路
      口交給我：：：」（見八十七年三月六日審判筆錄）等語，及於台灣高等法院
      高雄分院八十七年度上重訴字第一０號案件中供述：「：：：甲○○叫我到羅
      馬假期泡沫紅茶店向丁○○拿東西，我就請黃明益帶載我過去：：：」（見八
      十七年四月二十九日訊問筆錄）、「叫我去拿東西的是甲○○，非丙○○，因
      為他是我老闆，我不好意思說：：：」（見八十七年六月二十四日訊問筆錄）
      、「：：：甲○○叫我至羅馬假期泡沫紅茶店向丁○○拿東西，所以我叫黃明
      益載我過去：：：」（見八十七年九月二十一日審判筆錄）等語，及於同院八
      十八年度上重更（二）字第一三號肅清煙毒條例等案件中結證：「：：：甲○○就叫我去鼎山街與大順路之丁○○拿電池，：：：丁○○到店後，告訴我東
      西已放在車上」（見八十九年一月二十八日訊問筆錄）等語相符，所供互核一
      致，足以證明前開自白與事實相符。被告雖辯稱三月二十日丁○○至伊住處，
      係找乙○○商議如何交付海洛因，並非找伊云云，惟此非但與其於前案之供述
      及證述情節不符，且與同案共犯丁○○、乙○○於前案之供述及證述亦相齟齬
      ，自難採信，而且乙○○因此共同犯罪之事實，早於八十七年間即經台灣高等
      法院高雄分院以八十七年度上重訴字第一０號判處罪刑確定在案，此業據本院
      調閱上開案件核閱無訛，衡情倘三月二十日係共犯乙○○與丁○○相約在被告
      住處見面，並商議如何交付海洛因，而乙○○為脫免自己罪責，始供稱係被告
      指示其跟丁○○至羅馬假期泡沫紅茶店取海洛因，則乙○○於其共犯部分經判
      處罪刑確定後，理應供出實情，以免累及其老闆即被告，惟其竟於判處罪刑確
      定後之八十九年一月二十八日，以證人身份在台灣高等法院高雄分院八十八年
      度上重更（二）字第一三號肅清煙毒條例等案件中應訊時，仍證稱係甲○○叫
      其跟丁○○至鼎山街與大順路口拿東西云云，是乙○○嗣於本院審理時改稱三
      月二十日係伊自行跟丁○○去拿海洛因，因伊在大陸交海洛因給丁○○時，即
      叫他回來跟伊聯絡云云，顯係事後迴護被告之詞，不足採信。又三月二十日係
      被告囑乙○○向丁○○取海洛因一節，迭據同案共犯丁○○於前案供述在卷，
      且歷次所述均無異詞，是共犯丁○○嗣於本院附和被告說詞，改稱在大陸係乙○○將毒品交予伊，三月二十日伊至至甲○○住處，找乙○○商議如何交付海
      洛因，並非找甲○○云云，亦屬迴護之詞，不足採信。
（三）再查，被告在前案既多次自白，同案共犯丁○○及乙○○，亦屢次供述被告確
      有參與犯行，所供互核又大致相符，且共犯丁○○、乙○○、丙○○因此共同
      犯罪事實，亦分別經台灣高等法院高雄分院八十七年度上重訴字第一０號、最
      高法院八十九年度台上字第二六七八號判處罪刑確定在案，此業據本院調閱上
      開案卷核閱無訛，足證被告確有將海洛因交付丁○○運回台灣，及於丁○○將
      海洛因運回台灣後，囑乙○○向丁○○取回海洛因之事實，是辯護人辯稱被告
      以前之自白有瑕疵，及同案共犯丁○○、乙○○之供述前後不一，均不得採為
      對被告不利之認定云云，於法未合。又查丁○○於八十六年三月二十日到被告
      住處時，為何未順便攜帶海洛因前往一事，業據同案共犯丁○○於本院八十六
      年度重訴字第二八號丁○○等煙毒等案件中供稱：「我只知他住的地方，不知
      他的電話，我又沒有空到他家，也無法與他聯絡他是否在家」等語（見八十六
  年六月四日訊問筆錄），及於台灣高等法院高雄分院八十七年上重訴字第一０
      號丁○○等肅清煙毒條例案件中供述：「：：：我回來後去他家找他，因為怕
      他不在家，所以東西沒有一起帶去：：：」等語（見八十七年四月二十九日訊
      問筆錄）在卷，足證共犯丁○○之所以前往被告住處時，未順便攜帶海洛品前
      往，係因不確定被告是否在家，又無被告電話無法與之先行聯絡，是辯護人以
      丁○○於三月二十日至被告住處，未攜帶海洛因前往，而推論丁○○當天係找
      乙○○聯絡交貨事宜，而非找被告云云，與事實不符，難予採信。
（四）末查，同案共犯丙○○於本院固證稱於三月十六日在大陸伶仃島時，曾看到謝
      瑞麟交付一包東西予乙○○云云，惟此為其於前案所未曾述及，是否可信，已
      滋疑義，且其於本院及前案或證稱沒有看到何人交付毒品給丁○○等語，或結
      稱：「：：：其他如何運輸都是甲○○及謝瑞麟在處理：：：」等語（見台灣
      高等法院高雄分院八十六年上重訴字第三八號案件八十六年十二月十五日訊問
      筆錄），或供稱：「：：：將毒品帶回來是甲○○處理的」等語（見八十七年
      三月六日審判筆錄），則究竟乙○○交付予謝瑞麟之該包東西，是否為海洛因
      ，及嗣後是否由乙○○交付海洛因予丁○○，均非其所得知悉，是依其證言，
      尚難據為對被告有利之認定。
（五）此外，本件扣案毛重一千七百六十四．九二公克之白色粉末，送請法務部調查
      局檢驗結果，確屬海洛因，且其驗後淨重一千六百六十六點六八公克，包裝重
      九十八點二四公克等情，有該局電腦編號000000000鑑定通知書一紙
      在卷，此外，復有扣案之上揭海洛因及「昇福興」號漁船進出港申請書影本二
      紙附卷可稽，及牛皮紙袋（手提袋）一只扣案可資佐證，事證明確，被告犯行
      洵堪認定。
（六）至於黃明益於八十六年三月二十七日之調查筆錄中雖載有「乙○○叫我載他前
      往前述地點係為何事，乙○○並未向我說明，但以往乙○○偶有和別人接送安
      非他命會叫我開車去接他共同運送，所以我到了接貨地點，才知道是去接運海
      洛因」及「後來我也知道乙○○有吸食海洛因及從事販賣安非他命，所以偶有
      與人接送毒品，都會邀我開車送他共同前往，基於朋友之情，我才協助開車接
      送乙○○，剛開始沒有收取任何利益，但後來乙○○偶爾會拿幾千元給我加油
      」等不利之供述，惟黃明益其後於偵審中均否認上開筆錄之記載實在，並稱其
      簽名前曾就筆錄內容表示異議，但未為訊問人員所接受等詞，並舉其選任之辯
      護人陳俊言律師，於本院前審八十八年二月九日調查時供證：高雄市調查處製
      作黃明益筆錄時，伊有在場，調查員叫黃明益簽名，但黃明益對筆錄內容有爭
      執，該筆錄伊當場未看過（見台灣高等法院高雄分院八十八年度上重更（一）
      字第一號第七十八頁）等情屬實。雖證人許志清、黃俊修調查員於台灣高等法
      院高雄分院八十八年度重上更（二）字第一三號案件中證述筆錄給黃明益看過
      ，沒意見才簽名云云，但查黃明益於調查處之上開筆錄之問答內容，問「前述
      成仔拿乙包手提牛皮紙袋物品丟進你車內，究係何物？事發之前乙○○有無向
      你說明前往前述地點所為何事？」，黃明益已明確答稱「事後之前我不知道該
      包牛皮紙袋所裝何物，但事發之後乙○○有拆開給我看，我才知道內裝五包海
      洛因」，既說明事發之後乙○○拆封該紙袋始知為毒品海洛因，何以又有上開
      「：：：所以我到了接貨地點，才知道是去接運海洛因」之詞，同一段答話有
      先後矛盾之處；且所稱「以往乙○○偶和別人接送安非他命會叫我開車去接他
      」、「我也知道乙○○有吸海洛因及從事販賣安非他命，所以偶而與人接送毒
      品都會邀我開車送他前往」，亦未表明所接送之毒品即為海洛因，縱其與乙○○間有此往例，仍不能據以推論黃明益此次開車載送乙○○前往所示地點與人
      會面，收受一牛皮紙袋物，必已明知該物為毒品海洛因。況上開不利於黃明益
      之自白並無任何補強證據足資證明，相關之共犯甲○○、乙○○、丁○○於調
      查處、偵審中均無一供述黃明益明知海洛因毒品而參與接運。查乙○○於調查
      處初訊時即供稱，黃明益不知其身上持有該包物品是毒品海洛因，所以載他是
      因「今（二十）日上午九時許黃明益打電話給我說要跟他女友一同出遊，我跟
      他說先來載我去找人後再一起出去玩，所以他才會載我去」，於台灣高等法院
      高雄分院八十八年度上重更（二）字第一三號案卷中供稱「甲○○叫我去找丁○○拿電池，因我沒車就找黃明益載我去，當時我與黃明益先到甲○○家，黃
      明益與甲○○完全無關，是我找他載我去而已」等語（第一八０頁參照）。而
      甲○○於本院供稱「丁○○於八十六年三月二十日帶回，因我沒空，我叫乙○○去找丁○○拿充電器回來，之前丁○○於三月二十日上午八時多（應是上午
      十時許之誤）有到我家，當時乙○○在，黃明益也在，後來丁○○先走」等詞
      （見本院八十六年度重訴字第二八號卷第九十頁），丁○○於本院供述「我先
      去甲○○家，約早上十時多：：：：乙○○、甲○○都在場，沒見到丙○○、
      黃明益，洪交待乙○○到我家拿東西，我先離開回家」（見本院八十六年度重
      訴字第二八號卷第四八頁）、「我對乙○○說老闆甲○○叫你將這包東西拿回
      去充電」（同上開案件第四九頁）、「在羅馬假期有見到黃明益，他載乙○○
      」（同上開案件第四九頁）等情，核與黃明益於本院所供「在甲○○家，沒看
      到丁○○，我要走時，甲○○叫乙○○說開車上，乙○○說他是我載去的，就
      由我載他去就好，但我不知為何事」、「丁○○拿了一包東西放在我車上，說
      這包東西要充電後才可用，沒說什麼東西」（見本院八十六年度重訴字第二八
      號第四七頁）等情大致相符，查自大陸走私海洛因毒品，託由丁○○運送入境
      ，原係丁○○、甲○○、乙○○、丙○○與謝瑞麟共同謀議共犯，並於大陸地
      區會面，黃明益並未與焉。衡情，該批毒品海洛因數量甚鉅，價值高昂，除原
      本共謀商議之人外，自無透露訊息與第三人，徒增風險之必要。而渠等為掩人
      耳目，事先約定以充電器等用語暗指海洛因毒品自屬可能，黃明益除與乙○○
      相熟外，與甲○○、丁○○並無交情，此經甲○○、丁○○於偵、審中所供明
1     ，渠等為防毒品運送事曝光，自無告知黃明益之理。而乙○○與黃明益交情甚
      篤，既可任意邀得黃明益開車搭載向丁○○拿取該紙袋物，可在黃明益未起疑
      下輕易完成運送，何須告知黃明益該物係一大袋海洛因毒品，引起黃明益戒慎
      恐懼之必要。且如此高度危險之祕密，黃明益豈敢在未經其他共夥之甲○○、
      丙○○、謝瑞麟、丁○○同意下貿然向外人吐露內情？而甲○○、丁○○因信
      賴同夥之乙○○，對搭載乙○○之黃明益未加防範，容許乙○○搭乘黃車，丁○○亦放心將該內裝毒品海洛因之牛皮紙袋放入黃明益車內，由乙○○交送甲○○，應係明白黃明益不知內情，乙○○會順利利用黃車運送得逞所致。至於
      黃明益開車遭槍擊時，黃明益始懷疑而質問乙○○業不違常情，而乙○○為掩
      飾其早已明知毒品海洛因，仍利用黃明益運送，陷友人於難之行為，佯稱可能
      那包東西有問題而故作無辜打開紙袋，告知為毒品海洛因時，黃明益恐受牽連
      ，惶急下加速逃離，並由乙○○下車丟棄該物，衡情難認與事理有違，不能因
      其遭攔截時有駕車逃離，丟棄毒品之舉，即推測其先前即知毒品海洛因仍而同
      意與乙○○共同運送，是黃明益並未與被告及乙○○共犯運輸毒品及運送管制
      物品犯行，堪以認定，公訴人認黃明益與被告共犯上開犯行，容有誤會，附此
      敘明。
二、查海洛因係肅清煙毒條例第二條所稱之煙毒，另自大陸地區私運物品進入臺灣地
    區，以私運物品進口論，懲治走私條例第十二條定有明文。而行政院於七十九年
    三月三十日修正公告，同年四月一日起實施之丁項管制物品明定，自淪陷區私運
    物品進入本國自由地區，其所私運之物品以管制物品論，大陸地區之海洛因毒品
    符合行政院公告懲治走私條例公告管制物品項目及其數額丁項類，且不計完稅價
    格及數量（因亦屬甲項類進出口管制物品）。故被告自大陸地區運輸毒品來台之
    行為，核係犯肅清煙毒條例第五條第一項之運輸毒品罪（按被告行為後，毒品危
    害防制條例於八十七年五月二十日公布施行，該條例將海洛因列為第一級毒品管
    制，運輸海洛因者，依該條例第四條第一項規定處死刑或無期徒刑，處無期徒刑
    者，得併科新台幣一千萬元以下罰金，依刑法第二條第一項但書規定比較新舊法
    ，以肅清煙毒條例第五條第一項之運輸毒品罪之法定刑較輕，自應依較有利於行
    為人之肅清煙毒條例處斷）及犯懲治走私條例第二條第一項之私運管制物品進口
    罪。又被告於毒品入境後指示乙○○運輸毒品及運送走私毒品之行為，被告此部
    分國內運輸毒品之行為與前開運輸品毒入境之行為，為運輸行為之繼續，仍只論
    以一運輸毒品罪，另其運送走私物品海洛因，係犯懲治走私條例第三條第一項之
    運送走私物品罪。又共犯丁○○係「昇福興」號漁船之代理船長，其未經主管機
    關交通部之許可，航行至大陸地區，係違反臺灣地區與大陸地區人民關係條例第
    二十八條第一項之規定，應依同條例第八十條第一項規定予以處罰。而該規定處
    罰之主體，雖僅限於船舶所有人、營運人、船長或其他有自行決定力之運輸工具
    駕駛人，為依身分或其他特定關係成立之罪；然被告既與共犯丁○○、丙○○、
    乙○○、謝瑞麟共同謀議自大陸地區走私海洛因進入台灣地區，而由丁○○將漁
    船開進入大陸地區，依刑法第三十一條第一項規定，就前開未經許可航行至大陸
    地區之行為，仍應以共犯論。又共同正犯之意思聯絡，不限於事前有所協議，其
    於行為當時，基於相互之認識，或相互間有默示之合致，以共同犯罪之意思參與
    者，亦無礙於共同正犯之成立，且共同正犯之意思聯絡，原不以數人間直接發生
    者為限，即有間接之聯絡者亦包括在內，如甲分別邀約乙、丙犯罪，雖乙丙間彼
    此無直接之聯絡，亦無礙於其共同正犯之成立（最高法院七十三年台上字第一八
    八六號、第二三六四號、七十七年台上字第二一三五號判例參照）。本案被告與
    丁○○、乙○○、丙○○、謝瑞麟就上揭私運管制物品（毒品）進口、運輸毒品
    及未經許可將中華民國之船舶航行至大陸地區之行為，及被告與乙○○就上揭運
    送走私毒品及運輸毒品之行為，彼此間有犯意聯絡及行為分擔，均屬共同正犯。
    又被告所犯上揭私運管制物品（毒品）進口、運輸毒品及運送走私管制物品（毒
    品）三罪，係一行為觸犯數罪名，為想像競合犯，應依刑法第五十五條規定，論
    以較重之運輸毒品一罪，又被告所犯上揭運輸毒品罪及未經許可將中華民國船舶
    航行至大陸地區之罪，有方法結果之牽連關係，應依刑法第五十五條規定，論以
    較重之運輸毒品一罪。公訴人雖漏未引用懲治走私條例第三條第一項運送走私物
    品罪，惟犯罪事實欄既已敘明，本院自得予以審理；又公訴人雖未就被告與丁○○共犯未經許可，航行至大陸地區之行為起訴，惟本院認此部分與前揭論罪科刑
    之運輸毒品部分，具有方法與結果之牽連關係，應為起訴效力之所及，本院自得
    併予審理，附此敘明。被告運輸毒品海洛因前之持有毒品行為，本應以持有毒品
    論，惟其持有後進而運輸，其持有之低度行為應被運輸之高度行為所吸收，故不
    再另論以持有毒品罪。又查被告八十四年間因違反就業服務法案件，經法院判處
    有期徒刑三月確定在案，並於八十四年十一月二十一日執行完畢之事實，業據被
    告陳明在卷，並有臺灣高雄地方法院檢察署刑案資料查註記錄表一紙在卷可稽，
    其於五年以內，再犯本件有期徒刑以上之本罪，為累犯，然因其所犯運輸毒品罪
    之法定刑為死刑或無期徒刑，依法不得加重。爰審酌被告自大陸走私運輸來台之
    海洛因一袋共計達一千七百六十四．九二公克（驗後淨重一千六百六十六點六八
    公克，包裝重九十八．二四公克），屬於其所有部分多達三百十五公克，數量頗
    鉅，對台灣社會危害及犯罪惡性均屬匪淺，且被告為運輸毒品之主要策劃者，無
情堪憫恕情由，爰依法判處無期徒刑，並依刑法第三十七條第一項規定，宣告褫
    奪公權終身。扣案之海洛因一袋（驗後淨重一千六百六十六點六八公克）係毒品
    ，依肅清煙毒條例第十二條前段之規定，沒收併銷燬之。扣案牛皮紙袋（手提袋
    ）一個，係甲○○所有，且供運輸毒品所用之物，應依肅清煙毒條例第十三條第
    一項宣告沒收（按沒收為從刑之一種，具有刑罰及保安處分之性質，且與主刑有
    其從屬關係，如行為後，法律有所變更，但主刑之法定刑最高度及最低度刑，與
    修正前之舊法完全相同，或僅沒收之從刑規定有所更易，主刑並未修正，則沒收
    部分，固不生比較問題，依從新之原則，皆應適用修正後之法律，倘若主刑及從
    刑均已修正，經依刑法第二條第一項但書就主刑比較結果，應適用最有利之修正
    前舊法時，依從刑附屬主刑之原則，就不得就新舊法予以割裂適用，應一律適用
    修正前之法律〔最高法院八十七年台上字第二五九七號判決參照〕，故本件扣案
    之海洛因、牛皮紙袋仍應適用舊法，而不適用新法即毒品危害防制條例第十八條
    第一項、第十九條第一項規定沒收或沒收銷燬之，併此明）。至送驗費損之海
    洛因，既已滅失，自無庸再予宣告沒收。
據上論斷，應依刑事訴訟法第二百九十九條第一項前段，肅清煙毒條例第五條第一項
、第十二條前段、第十三條第一項，懲治走私條例第二條第一項、第三條第一項、第
十一條、第十二條，台灣地區與大陸地區人民關係條例第八十條第一項，刑法第十一
條前段、第二條第一項但書、第二十八條、第三十一條第一項、第五十五條、第四十
七條、第三十七條第一項，判決如主文。
本案經檢察官吳傑人到庭執行職務。
中      華      民      國      八十九      年    十二    月    十五    日
                                    臺灣高雄地方法院刑事第七庭
                                        審判長法  官    涂裕斗
                                              法  官    曾淑娟
                                              法  官    李璧君
右正本證明與原本無異。
依職權送上訴。
                                              書記官    李忠霖
中      華      民      國      八十九      年    十二    月    十九    日
附錄本判決論罪之法條：
肅清煙毒條例第五條第一項
  販賣、運輸、製造毒品、鴉片或麻煙者，處死刑或無期徒刑。
懲治走私條例第二條第一項
  私運管制物品進口、出口逾公告數額者，處七年以下有期徒刑，得併科新臺幣二十
  萬元以下罰金。
懲治走私條例第三條第一項
  運送、銷售或藏匿前條第一項之走私物品者，處五年以下有期徒刑、拘役或科或併
  科新臺幣九萬元以下罰金。
台灣地區與大陸地區人民關係條例第八十條第一項
  中華民國船舶、航空器或其他運輸工具所有人、營運人或船長、機長、其他運輸工
  具駕駛人違反第二十八條第一項規定航行至大陸地區者，處三年以下有期徒刑、拘
  役或科或併科新臺幣一百萬元以上一千五百萬元以下罰金。但航行至大陸地區行為
  係出於船長或機長或其他運輸工具駕駛人自行決者，處罰船長或機長或駕駛人。


司法院資訊處製作；財團法人民間司法改革基金會備份。
